臺中高等行政法院判決　　　　　　　　　　　　　　　　九十一年度訴字第六三號
　　　　　　　　　　　　　　　.
　　原　　　告　甲○○
　　訴訟代理人　陳克城律師
　　複 代 理人　李佳蓉律師
　　被　　　告　台中市南屯區戶政事務所
　　代　表　人　乙○○
　　訴訟代理人　趙佩玉
　　　　　　　　丙○○
　　　　　　　　丁○○
右當事人間因戶政事件，原告不服台中市政府中華民國九十年十月二十二日九十府行
訴字第一四八０八八號訴願決定，提起行政訴訟。本院判決如左︰
　　主  文
訴願決定暨原處分均撤銷。
被告應將原告甲○○戶籍登記出生別「次男」更正為「四男」。
訴訟費用由被告負擔。
　　事  實
甲、事實概要﹕
緣原告民國五十八年五月三十一日在台北市○○區○○里○鄰○○路四０九號國防共
同事業戶初次設籍，戶籍登記出生別為「次男」，嗣於八十九年五月九日憑八十七年
十二月十三日山東省萊西市公證處出具之親屬關係公證書暨財團法人海峽交流基金會
證明，向被告提出申請更正原告出生別「次男」為「四男」，經被告以八十九年五月
二十四日中市南屯戶字第二八七０號函復須檢附相關規定證明文件來所辦理為由，予
以否准。原告不服，提起訴願，經訴願決定機關台中市政府以八十九年十月十二日八
九府行訴字第一四二二四五號訴願決定：「原處分撤銷，由原處分機關於三十日內另
為適當之處分。」。嗣被告另以八十九年十二月二十六日中市南屯戶字第七二六三號
函請原告仍應依內政部八十六年一月四台（八六）內戶字第八五０五四七六號函辦理
，原告不服，提起訴願，遭決定駁回，遂提起本件行政訴訟。
乙、兩造之聲明：
一、原告訴之聲明：請求判決原處分及訴願決定均撤銷。被告應將甲○○之戶籍登記
    出生別「次男」更正為「四男」。
二、被告答辯之聲明﹕請求判決駁回原告之訴。
丙、兩造之陳述﹕
一、原告起訴意旨及補充理由略以﹕
（一）原告甲○○於民國○○年○月○○日出生於山東省萊陽縣，民國三十八年與二
      哥王連訓隨軍來台，於初次申報戶籍時，因當年戶籍登錄人員疏未注意竟將原
      告與二哥王連訓之出生別同註為「次男」，後戶籍遷移，輾轉過錄，均未更正
      迄今。迨至兩岸開放探親，原告返鄉故里與族親敘舊，並論及子孫傳承問題，
      始知出生別對後代子孫房系意義重大，不容混淆。遂向原出生地山東省萊西市
      公證處申請出具證明，且經財團法人海峽交流基金會（下稱海基會）認證後，
      向被告提出更正出生別登記，惟屢為被告拒絕。按戶籍法第二十四條規定：「
      戶籍登記事項有錯誤或脫漏時，應為更正之登記。」內政部訂頒戶籍登記錯誤
      申請更正要點亦訂有明文。原告之出生別與兄長王連訓相同均登載為「次男」
      ，係顯有錯誤，依法應為更正之登記。詎被告竟函文原告須另檢附資料建立日
      期在當事人在台申報戶籍之憑證發證日期以前之原始資料影本，並據內政部八
      十六年一月四日台（八六）內戶字第八五０五四七六號函以大陸地區出具之公
      證書為偽造或內容不實為藉口，拒絕更正錯誤之出生別，致生損害於原告之權
      利。被告雖曾函文陸軍總司令部人事署、及台中師管區司令部台中市團管區司
      令部查證相關事證，惟均未有獲，遂以無法證明原告出生別為「四男」而不予
      更正，係怠忽職守。蓋如前所述，原告與胞兄既非孿生且年紀相差甚多，戶籍
      登記同為「次男」乃屬錯誤登載亦是不爭之事實，被告於原告無法提出其他資
      料，且其本身亦無法查證相關事證下，而作令此錯誤事實延續，是有紊亂國家
      戶籍資料之嫌，訴願決定維持原處分，亦顯有違法失平之處。
（二）原告籍貫山東省萊陽縣（即現之萊西市）窮鄉僻壤，文化低落，早年並無戶政
      管理。民國三十八年原告離家隨軍來台，入伍之初申報出生別，登記入員誤聽
      「四男」為「次男」，以後軍方轉輾過錄，以及退役後轉載地方戶政機關，均
      未注意及此。直迨政府開放兩岸探親，返鄉始為家人發覺身分証上出生別之登
      載有誤。唯以農村聚族而居，平時互有往來，原告排行老四，親眾皆知，且真
      正排行老二之胞兄王連訓，亦在台設有戶籍。遂由家鄉之萊西市公証處出具「
      親屬關係公証書」，經我國海基會驗証無訛後，並檢附王連訓之戶籍膽本，於
      八十九年五月九日向被告機關申請更正。
（三）詎被告竟藉詞內政部（八六）內戶字第八五０五四七六號函規定略以申謂更正
      之原始資料，必須在台申報戶籍之前存在，並經海基會驗証始能據以更正。並
      以申請人在台初次申報戶籍日期為五十八年五月三十一日（按大陸來台退伍軍
      人之人身資料，係於退伍後由軍方直接轉入當地戶政機關）和前開公証書之製
      作日期係在台初次設藉後之八十七年十二月十三日不能憑辦。
（四）原告不服於八十九年六月二十日第一次提起訴願，經受理訴願機關即台中市政
      府以：（１）前開內政部第八五０五四七六號函係引據行政院大陸委員會八十
      五年六月六日台八五陸法字第八五０六一五號函，但後者並無規定登記日期需
      在初次設籍登記之前之限制。（２）國民政府統治大陸時期，並未實施戶籍登
      記，無法提出原始憑証為據亦有所本等理由於八十九年十月十二日撤銷原處分
      ，並於訴願決定書指出：「是原處分機關於接獲當事人更正申請時，仍應依職
      權調查其他事証，確實審查其所提証明文件內容是否可予採認而為適當之決定
      ˙˙˙。」。
（五）被告於接獲前開台中市政府訴願決定書後，不但未遵示重新確實審查原告已提
      出之証明文件是否可予採認而為適當之決定。卻逕函陸軍總部及台中團管區司
      令部查驗原告人事資料，並斷章取義認為與公証書記載內容相左（該部分容後
      說明）。要求原告仍需提出在台設籍前即五十八年五月三十一日以前之公証書
      或其他原始証件，以憑辦理。惟原告不能取得在台設籍前之任何憑証已如前述
      ，其通知原告須提出在台設籍前之原始資料憑辦云云，無異拒絕原告之申請，
      因而再提訴願，竟遭駁回。
（六）原處分機關不為本件之更正登記及訴願決定駁回，顯有違法：（１）「台灣地
      區與大陸地區人民關係條例」係經立法程序總統公布施行之法規。其第七條明
      定：「在大陸地區製作之文書，經行政院設立或指定之機構或委託之民間團體
      驗証者，推定為真正。」應不受前揭內政部第八五０五四七六號函及其所依據
      之行政院大陸委員會第八五０六一五號函等行政命令所拘束，原處分機關有適
      用法規不當之違法。（２）本件經台中市政府八十九年十月十二日第一次訴願
      決定書將原處分撤銷後，被告旋於八十九年十月二十四日以中市南屯戶字第六
      ０四九號函市府民政局戶政課請示如何處理，經層轉內政部奉复略以：「˙˙
      ˙甲○○與其兄出生別登載同為次男，顯與事實不符，本案可依職權調查其他
      相關事証，參照上開規定本於職權審認核處。」。但被告並未對原告所呈報之
      王連訓戶籍謄本上登載之父母姓名及籍貫均與原告同，應足以証明兩人係同胞
      兄弟，亦足証繫案公証書所列之親屬關係確屬事實等有利於原告之相關事証，
      加以審認，竟據台中團管區司令部回函稱原告兵籍表中家屬欄記載：「父，先
      志、母，張氏、兄，欒訓、兄，庭訓」、及陸總部回函稱原告兵籍號碼配賦名
      冊中記載：「父，繼祖、母，張氏」。即認與公証書記載之內容相左。但：（
      １）來台之初，軍中對士兵之人事資料，僅登記概要，申報者固從略，即登記
      人員亦未加核實且格於當時環境亦無從核實。否則，團管區與陸總部資料中原
      告父名既不同，又豈能視為同一甲○○？（２）原告先父諱「先志」字「繼祖
      」，因而兩份資料登記之父名不同。唯此並不足以証明有兩位甲○○。（３）
      「欒」、「連」及「庭」、「廷」係諧音，乃當初登記人員誤聽所致。尤見公
      証書上所載之「王連訓」、「王廷訓」即兄「欒訓」、兄「庭訓」。（４）團
      管區回函稱原告家屬資料記載：父，先志、母，張氏。不但與原告戶籍登記同
      ，亦與公証書所載相符。被告竟概指為相左。似此對依職權調查所得資料任意
      取捨，又豈是行政權之正當行使？
（七）原告申請更正出生別，僅為爾後宗祠記事，不容混淆，不能與胞兄連訓同列為
      「次男」無涉及他人之權利義務，要無唆使公証機關出具不實公証書之必要。
      此亦屬應依職權調查其他相關事証之一，乃被告不但不予斟酌，反要求原告必
      須提出在台設籍前之原始資料，而大陸淪陷前，政府並未施行戶籍登記，原告
      幼年失學，在家務農，亦無任何學校機關証件，所謂提供原始資料憑辦，故意
      強人所難，不知居心何在？而台中市政府於原告第二次提出訴願時，亦顢頇其
      事，未能深入審究即予駁回。因此不得已提起本件行政訴訟，其事實理由除前
      述外，並請參酌前二次之訴願書內容，另檢附家人來信二紙併供參考，敢祈判
      決如訴之聲明等語。
二、被告答辯意旨略以﹕
（一）戶籍登記錯誤申請更正處理要點：依「戶籍登記錯誤申請更正處理要點」第二
      點規定：更正戶籍登記出生地、父母姓名、養父母姓名、配偶姓名、出生別及
      其有關事項，除法令另有規定外，依本要點規定。依據本要點第四點規定：第
      二點登記事項，非戶籍人員過錄錯誤者，應憑左列證件之一，向戶籍地戶政事
      務所申請更正登記：（１）政府機關所核發之原始國民身分證。（２）台灣省
      光復前之戶口調查簿、謄本或有關戶籍資料。（３）各級政府機關或合法團體
      之證明文件。（４）法院判決書、裁定書、認證書及檢察署處分書等。（５）
      公私立醫院或合格助產士接生之出生證明書。（６）各級學校或軍、警學校及
      各種訓練班、團、隊畢（肄）業證明文件。（７）其他足資證明文件。另內政
      部八十六年一月四日台（八六）內戶字第八五０五四七六號函規定：按臺灣地
      區與大陸地區人民關係條例第七條規定：「在大陸地區製作之文書，經行政院
      設立或指定之機構或委託之民間團體驗證者，推定為真正。」同條例施行細則
      第八條規定：「依本條例第七條規定推定為真正之文書，其實質上證據力，由
      法院或主管機關認定。」。另行政院大陸委員會八十五年六月六日臺八五陸法
      字第八五０六一五九號函略以：「二、『兩岸公證書使用查證協議』自八十二
      年五月二十九日生效實施迄今，在實際執行上發現若干問題，例如：１大陸地
      區出具之公證書迭有偽造或內容不實者；２有杜撰親屬關係公證書以冒領遺產
      者；３大陸地區公證員協會時有來函撤銷業經海基會驗證並辦理相關手續之公
      證書者，˙˙˙。三、依臺灣地區與大陸地區人民關係條例第七條及同條例施
      行細則第八條之精神，各主管機關對於業經海基會驗證之大陸地區公證書，仍
      應確實審查其實質內容之真實性及適法性」。依上開規定，戶政事務所受理人
      民申請更正各項戶籍登記及其有關事項，凡提憑大陸地區製作之文書，均應經
      海基會驗（查）證後，並確實審查其內容是否可予採認，如文書之發證日期，
      在當事人在臺申報戶籍之憑證發證日期為後，應另檢附資料建立日期在當事人
      在臺申報戶籍之憑證發證日期以前之原始資料影本，經海基會驗（查）證後，
      再依規定核處。」。本所於八十九年十一月二十三日分別函請相關單位查證原
      告及其胞兄相關之兵籍資料：（１）陸軍總司令部人事署。（２）台中師管區
      司令部台中市團管區司令部。（３）台中師管區司令部台中縣團管部。依內政
      部九十年六月七日台（九十）內戶字第九０六一一一０號函示：「民國三十五
      年一月三日國民政府修正公布之戶籍法第三十七條規定：『籍別登記遷徙登記
      ，以本人或家長為聲請義務人，˙˙˙』。依上開規定，光復後初設戶籍係以
      本人或家長為申請人」。
（二）原告所提更正證明文件與法令規定不符：原告申請更正出生別所提憑經海基會
      驗證之親屬關係證明書之發證日期為民國八十七年十二月十三日，較其在台初
      次設籍民國五十八年五月十三日為後，顯與規定不合。原告自應依內政部函規
      定，另檢附資料建立日期在當事人在台申報戶籍之憑證發證日期以前之原始資
      料影本，經海基會驗（查）證後再依規定核處。且經被告向相關單位查證結果
      資料內容互有出入：據台中師司令部台中市團管區司令部回函原告兵籍表中家
      屬欄記載：「父：先志，母：張氏，兄：欒訓，兄：庭訓，保險受益人姓名：
      王連訓」，陸軍總司令部人事署回函原告兵籍號碼配賦名冊（民國四十四年底
      建製）中記載：「父：繼祖，母：張氏」，由上述資料顯示不僅無法證明原告
      之出生別為四男，且其中家屬部份姓名亦與原告所提經海基會驗證之親屬關係
      公證書記載內容互有出入，故無法採認。再且，光復後初次設籍須由當事人或
      家長申請：依民國三十五年一月一月三日國民政府修正公布之戶籍法第三十七
      條規定：「籍別登記遷徙登記，以本人或家長為聲請義務人，．．．」。據此
      原告之出生別錯誤，非原告所述：「．．．於初次申報戶籍時，因當年戶籍登
      錄人員疏未注意竟將原告與二哥王連訓之出生別同註為次男．．．。」，應是
      原告申報錯誤，理應提憑符合規定之證件，本所再依規核處。
（三）按台灣省自光復實施戶籍登記以來，居住於台灣省人民於民國三十五年十月一
      日初次設籍登記；而大陸來台軍人部份，則於大陸來台後，分別在軍中或在退
      伍後向各地戶政事務所申請初次設籍登記。若所申報的身份資料有誤時，則均
      依「戶籍登記錯誤申請更正處理要點」，提憑第四點所列證件之一辦理，無一
      例外。依一般相關案例，舉凡台灣省人民戶籍資料申報有誤，則依第四點第（
      二）提憑「台灣省光復前之戶口調查簿、謄本或有關戶籍資料」辦理。而大陸
      來台居民則提憑的證明文件則為第（１）、（３）、（４）、（６）、（７）
      中之任一項申請，並非無可選擇。
（四）按人民身份年籍資料關乎公、私權利之行使，諸如服兵役、納稅、遺產繼承等
      ，影響權益甚鉅。又近幾年來，境外移入人口、大陸、外籍配偶或外國人申請
      歸化、設籍戶籍案件日益增加，若身份資料有誤，皆以無法提出其他證件為由
      ，提發證日期後於初次設籍之資料，申請更正姓名、出生年月日、出生地、出
      生別˙˙˙等戶籍資料，此有致國家戶籍資料陷於紊亂之實。另內政部曾於六
      十五年十二月十一日對更正出生別類似案件，以台內戶字第七０七二六四號函
      示：「查人民之出生別如何，係事實問題，˙˙˙。˙˙應提出有力證件足以
      認定其出生別，確屬登記錯誤，可准其為更正登記外，其不能提出有力證件者
      可暫不受理。」。
（五）據原告訴訟理由第二條：「認本所函知須另檢附資料建立日期在當事人在臺申
      報戶籍之憑證發證日期以前之原始資料影本，˙˙˙，致生損害其權利」，惟
      在八十九年十一月十三日內政部第八九０二００二號函中所引據八十六年一月
      四日台（八六）內戶字第八五０五四七六號部函中確實明確指出：「˙˙˙『
      ˙˙˙「兩岸公證書使用查證協議」˙˙˙發現若干問題，例如：１大陸地區
      出具之公證書迭有偽造或內容不實者；２有杜撰親屬關係公證書以冒領遺產者
      ；３大陸地區公證員協會時有來函撤銷業經海基會驗證並辦理相關手續之公證
      書，˙˙˙。˙˙˙，各主管機關對於業經海基會驗證之大陸地區公證書，仍
      應確實審查其實質內容之真實性及適法性』。依上開規定，戶政事務所受理人
      民申請更正各項戶籍登記及其有關事項，凡提憑大陸地區製作之文書，均應經
      海基會驗（查）證後，並確實審查其內容是否可予採認，如文書之發證日期，
      在當事人在臺申報戶籍之憑證發證日期為後，應另檢附資料建立日期在當事人
      在臺申報戶籍之憑證發證日期以前之原始資料影本，經海基會驗（查）證後，
      再依規定核處。」原告似乎自始忽略該函意旨，即大陸地區出具公證書迭有爭
      議部份；且雖認定出生別確有錯誤，但本所仍應依職權調查其他相關事證。原
      告執意要求本所採認大陸發證日期在初次設籍之後的親屬關係公證書，核與規
      定不合。
（六）本案原告不服台中市政府訴願決定及本所所為行政處分，提起行政訴訟，本所
      依據相關法令復知，並無違誤，敬請鈞院查核予以駁回等語。
　　理  由
一、本件被告之代表人胡溪雨於訴訟繫屬中變更為乙○○，其依法聲明承受訴訟，應
    予准許。
二、按訴狀送達後，原告不得將原訴變更或追加他訴，但經被告同意，或行政法院認
    為適當者，不在此限，行政訴訟法第一百十一條第一項定有明文。本件原告起訴
    時，訴之聲明為：請求判決原處分及訴願決定均撤銷。於訴狀送達後，追加聲明
    ：被告應將甲○○之戶籍登記出生別「次男」更正為「四男」。本院認其請求為
    適當，應予准許。
三、本件原告甲○○於民國○○年○月○○日出生於山東省萊陽縣，三十八年與二哥
    王連訓隨軍來台，五十八年五月三十一日在台北市○○區○○里○鄰○○路四０
    九號國防共同事業戶初次設籍，戶籍登記出生別為「次男」，與其兄王連訓之出
    生別相同而顯有錯誤，乃於八十九年五月九日向被告提出申請更正原告出生別「
    次男」為「四男」，經被告以八十九年五月二十四日中市南屯戶字第二八七０號
    函復須檢附相關規定證明文件來所辦理為由，予以否准，原告不服，提起訴願，
    經訴願決定機關台中市政府以八十九年十月十二日八九府行訴字第一四二二四五
    號訴願決定：「原處分撤銷，由原處分機關於三十日內另為適當之處分。」，嗣
    被告另以八十九年十二月二十六日中市南屯戶字第七二六三號函請原告仍應依內
    政部八十六年一月四日台（八六）內戶字第八五０五四七六號函辦理，原告不服
    ，提起訴願，遭決定駁回，遂提起本件訴訟。
四、按「戶籍登記事項有錯誤或脫漏時，應為更正之登記。」戶籍法第二十四條定有
    明文。又「更正戶籍登記出生地、父母姓名、養父母姓名、配偶姓名、出生別及
    其有關事項，除法令另有規定外，依本要點規定。」、「第二點登記事項，非戶
    籍人員過錄錯誤者，應憑左列證件之一，向戶籍地政事務所申請更正登記：（一
    ）政府機關所核發之原始國民身分證。（二）臺灣省光復前之戶口調查簿、謄本
    或有關戶籍資料。（三）各級政府機關或合法團體之證明文件。（四）法定判決
    書、裁定書、認證書及檢察署處分書等。（五）公私立醫院或合格助產士接生之
    出生證明書。（六）各級學校或軍、警學校及各種訓練班，團、隊畢（肄）業證
    明文件。（七）其他足資證明文件。」復為戶籍登記錯誤申請更正處理要點第二
    條、第四條所明定。本案原告提憑原出生地山東省萊西市公證處申請出具之證明
    ，且經財團法人海峽交流基金會認證無誤，向被告提出更正出生別登記，惟遭被
    告以內政部八十六年一月四日台（八六）內戶字第八五０五四七六號函雖規定：
    按臺灣地區與大陸地區人民關係條例第七條規定：「在大陸地區製作之文書，經
    行政院設立或指定之機構或委託之民間團體驗證者，推定為真正。」、同條例施
    行細則第八條規定：「依本條例第七條規定推定為真正之文書，其實質上證據力
    ，由法院或主管機關認定。」，惟行政院大陸委員會八十五年六月六日臺八五陸
    法字第八五０六一五九號函略以：「二、『兩岸公證書使用查證協議』自八十二
    年五月二十九日生效實施迄今，在實際執行上發現若干問題，例如：１大陸地區
    出具之公證書迭有偽造或內容不實者；２有杜撰親屬關係公證書以冒領遺產者；
    ３大陸地區公證員協會時有來函撤銷業經海基會驗證並辦理相關手續之公證書者
    ，˙˙˙。三、依臺灣地區與大陸地區人民關係條例第七條及同條例施行細則第
    八條之精神，各主管機關對於業經海基會驗證之大陸地區公證書，仍應確實審查
    其實質內容之真實性及適法性」為由，於八十九年十一月二十三日分別函請相關
    單位查證原告及其胞兄相關之兵籍資料，並以所取得之資料內容互有出入故無法
    採認等由，函請原告仍應依內政部（八六）內戶字第八五０五四七六號函規定申
    請更正各項戶籍登記及其有關事項，凡提憑大陸地區製作之文書，均應經海基會
    驗（查）證後，並確實審查其內容是否可予採認，如文書之發證日期，在當事人
    在臺申報戶籍之憑證發證日期為後，應另檢附資料建立日期在當事人在臺申報戶
    籍之憑證發證日期以前之原始資料影本，經海基會驗（查）證後，再依規定核處
    。
五、惟查依原告所提台灣省台中市南屯區戶籍登記簿記載，原告甲○○係民國○○年
    ○月○○日出生於山東省萊陽縣，其兄王連訓於民國前四年八月六日出生於同地
    ，兩者年齡相差甚多，卻同時登載為次男，可見確有錯誤屬實，於向被告提出申
    請更正之際已提出出生地山東省萊西市公證處出具之親屬關係公證書暨財團法人
    海峽交流基金會證明，復於本件訴訟中提出家人來信二紙，本件原告申請更正出
    生別，不能與胞兄王連訓同列為「次男」，無涉及他人之權利義務，應無唆使公
    証機關出具不實公証書之必要，是所主張出生別應為「四男」之事實，洵堪認定
    。被告遽以台中師司令部台中市團管區司令部回函原告兵籍表中家屬欄記載：「
    父：先志，母：張氏，兄：欒訓，兄：庭訓，保險受益人姓名：王連訓」，陸軍
    總司令部人事署回函原告兵籍號碼配賦名冊中記載：「父：繼祖，母：張氏」，
    由上述資料顯示不僅無法證明原告之出生別為四男，且其中家屬部份姓名亦與原
    告所提經海基會驗證之親屬關係公證書記載內容互有出入而認無法判定。惟查「
    行政機關就該管行政程序，應於當事人有利及不利之情形，一律注意。」行政程
    序法第九條定有明文。本件原告主張國民政府統治大陸時期，並未實施戶籍登記
    ，戶籍資料不全無法檢附其他相關資料，核其理由確有所本，被告一再要求原告
    須檢附資料建立日期在當事人在臺申報戶籍之憑證發證日期以前之原始資料影本
    ，未免苛求﹔再且，被告認相關單位函復原告及其胞兄之兵籍資料認資料內容互
    有出入，台中團管區司令部回函稱原告兵籍表中家屬欄記載：「父，先志、母，
    張氏、兄，欒訓、兄，庭訓」、陸總部回函稱原告兵籍號碼配賦名冊中記載：「
    父，繼祖、母，張氏」，故認與公証書記載之內容相左。惟查三十八年國軍退守
    來台之初，軍中對士兵之人事資料，僅登記概要，申報者固從略，即登記人員亦
    未加核實且格於當時環境亦無從核實，否則團管區與陸總部資料中原告父名既不
    同，被告又豈能視其為同一甲○○？原告另稱其先父諱「先志」字「繼祖」，因
    而兩份資料登記之父名不同，惟此並不足以証明有兩位甲○○，而「欒」及「連
    」、「庭」及「廷」、「次男」及「四男」係諧音，因其為山東籍，鄉音很重導
    致當初登記人員誤聽誤記等語，核其情形亦屬常見，且所附團管區回函稱原告家
    屬資料記載：父，先志、母，張氏，不但與原告之戶籍登記同，亦與公証書所載
    相符，原告應可憑以認定原告出生別，應可採信。
六、綜上，本件原告出生別登記錯誤，經檢具出生地山東省萊西市公證處出具之親屬
    關係公證書經財團法人海峽交流基金會認證，並綜合一切事實，可堪認定其已符
    合前揭戶籍法及戶籍登記錯誤申請更正處理要點規定。被告對原告提出申請更正
    原告出生別「次男」為「四男」，未予准許，而以八十九年五月二十四日中市南
    屯戶字第二八七０號函復須檢附相關規定證明文件來所辦理，按行政機關作成拒
    絕處分之表示，並不以明示為必要，如果行政機關對入民之答覆內容，從周邊之
    客觀狀態來判斷，已表現出終極拒絕之意思者，同樣可以認定拒絕處分，被告上
    開復函應認為係予以否准之行政處分，依上開之說明，核有違誤，訴願決定，予
    以維持，亦有未合，原告訴請撤銷，非無理由。應由本院將訴願決定及原處分撤
    銷。
七、又按人民與中央或地方機關間，因公法上原因發生財產上之給付或請求作成行政
    處分以外之其他非財產上之給付，得提起給付訴訟。行政訴訟法第八條第一項定
    有明文，此項訴訟類型之目的，在於請求行政法院判命被告為「行政處分以外」
    之其他公法給付，包括金錢給付、作為或不作為等事實行為，學理上稱為「一般
    給付訴訟」，以資與「課予義務訴訟之特別給付訴訟」相區別。原告追加請求判
    命被告應將原告甲○○戶籍登記出生別「次男」更正為「四男」，此更正為事實
    行為，原告追加提起此部分給付之訴，洵屬正當，應予准許。
據上論結，本件原告之訴及追加之訴均為有理由，爰依行政訴訟法第一百九十五條第
一項前段、第九十八條第三項，判決如主文。
中　　華　　民　　國　　九十一　　　年　　　十一　　　月　　二十　　　  日
                 臺 中 高 等 行 政 法 院   第 四 庭
                                審 判 長 法      官　沈　應　南
                                         法      官　許　武　峰
                                         法      官　黃　淑　玲
右正本證明與原本無異。
如不服本判決，應於判決送達後二十日內向本院提出上訴書狀，其未表明上訴理由者
，應於提起上訴後二十日內向本院提出上訴理由書（須依對造人數附具繕本）；如於
本判決宣示或公告後送達前提起上訴者，應於判決送達後二十日內補提上訴理由書（
須附繕本）。未表明上訴理由者，逕以裁定駁回。
提起上訴應預繳送達用雙掛號郵票拾份（每份三十四元)。
中　　華　　民　　國　　九十一　　　年　　　十一　　　月　　二十　　　  日
　　　　　　　　　　　　　　　　　　　　 法院書記官　黃  靜  華
